臺灣桃園地方法院刑事判決
110年度審易字第1614號
公  訴  人  臺灣桃園地方檢察署檢察官
被      告  黃阡淯



上列被告因詐欺案件，經檢察官提起公訴（110年度偵字第18368
號），被告於本院準備程序進行中，就被訴事實為有罪之陳述，
經本院告知簡式審判程序意旨，並聽取當事人之意見後，本院合
議庭裁定由受命法官獨任依簡式審判程序審理，判決如下：
    主  文
丙○○幫助犯洗錢防制法第十四條第一項之洗錢罪，處有期徒刑壹
月，併科罰金新臺幣貳萬元，罰金如易服勞役，以新臺幣壹仟元
折算壹日。緩刑叁年，並應向丁○○、乙○○支付如附件所示調解筆
錄條款之損害賠償。
    事實及理由
一、犯罪事實：
　　丙○○明知金融機構存款帳戶之提款卡、密碼係個人理財之重
    要工具，關係個人財產、信用之表徵，依其社會生活之通常
    經驗與智識思慮，而可預見隨意丟棄載有提款密碼之金融機
    構存款帳戶提款卡，因任何人均可使用該提款卡，該金融機
    構存款帳戶可能供不法詐騙份子用以充作詐欺犯罪被害人匯
    款之指定帳戶，並於不法詐騙份子提款後，遮斷資金流動軌
    跡，使檢警難以追緝，而有掩飾詐欺取財犯罪所得之本質及
    去向之虞，竟不違背其本意，基於幫助他人詐欺取財及幫助
    掩飾、隱匿詐欺取財犯罪所得本質及去向之洗錢不確定故意
    ，於民國109年9月19日前某時，在桃園市○○區○○路0號「錢
    櫃KTV」某包廂，將其所借用由男友黃冠銘（所涉幫助詐欺
    取財罪嫌，經檢察官另為不起訴處分）所申辦之第一商業銀
    行股份有限公司（下稱「第一商業銀行」）帳號0000000000
    0號帳戶（下稱「黃冠銘一銀帳戶」）之載有密碼之提款卡
    逕行棄置在該KTV包廂後離去，而任由真實姓名年籍均不詳
    之成年人（無證據顯示其未滿18歲，下稱「不詳成年人」）
    取走。俟輾轉取得上開提款卡之某詐欺集團成員間（無證據
    顯示丙○○知悉或可得而知該詐欺集團成員達3人以上或其中
    含有少年成員，下稱「本案詐欺集團」），共同意圖為自己
    不法之所有，基於詐欺取財及掩飾、隱匿詐欺取財犯罪所得
    本質及去向之洗錢等犯意聯絡，由「本案詐欺集團」機房成
    員先後於如附表「詐騙時間」欄所示之時間，以如附表「詐
    騙方式」欄所示之方式，使如附表「被害人」欄所示之丁○○
    、乙○○分別陷於錯誤，而分別於如附表「匯款時間、地點」
    欄所示之時間、地點，將如附表「匯款金額」欄所示之款項
    ，匯至「黃冠銘一銀帳戶」後，「本案詐欺集團」車手成員
    旋分別提領匯入之款項，而掩飾、隱匿上揭詐欺取財犯罪所
    得之本質及去向。嗣丁○○、乙○○驚覺受騙，分別報警後，始
    為警循線查獲上情。
二、證據名稱：
　㈠被告丙○○分別於警詢、檢察官訊問、本院準備程序及審理中
    之自白。
　㈡證人即告訴人丁○○、乙○○、證人黃冠銘分別於警詢及檢察官
    訊問中之證述。
　㈢黃冠銘之第一銀行回覆存款查詢之客戶資料、開戶資料及交
    易明細表、黃冠銘與丙○○之對話錄音譯文、黃冠銘之第一銀
    行存摺影本、黃冠銘之第一銀行存摺存款客戶歷史交易明細
    表、如附表「書證」欄所示之文書證據。
三、論罪科刑：
  ㈠按刑法上之幫助犯係對於犯罪與正犯有共同之認識，而以幫
    助之意思，於正犯實行犯罪之前或犯罪之際，為犯罪構成要
    件以外之行為，而予以助力，使之易於實行或完成犯罪行為
    之謂。所謂以幫助之意思而參與者，指其參與之原因，僅在
    助成正犯犯罪之實現者而言，又所謂參與犯罪構成要件以外
    之行為者，指其所參與者非直接構成某種犯罪事實之內容，
    而僅係助成其犯罪事實實現之行為者（最高法院88年度台上
    字第1270號、97年度台上字第1911號判決意旨參照）。次按
    金融帳戶乃個人理財工具，依我國現狀，申設金融帳戶並無
    任何特殊限制，且可於不同之金融機構申請多數帳戶使用，
    是依一般人之社會通念，若見他人不以自己名義申請帳戶，
    反而收購或借用別人之金融帳戶以供使用，並要求提供提款
    卡及告知密碼，則提供金融帳戶者主觀上如認識該帳戶可能
    作為對方收受、提領特定犯罪所得使用，對方提領後會產生
    遮斷金流以逃避國家追訴、處罰之效果，仍基於幫助之犯意
    ，而提供該帳戶之提款卡及密碼，以利洗錢實行，仍可成立
    一般洗錢罪之幫助犯（最高法院108 年台上大字第3101號裁
    定意旨參照）。經查，被告將「黃冠銘一銀帳戶」載有密碼
    之提款卡逕行棄置在「錢櫃KTV」某包廂，而任由「不詳成
    年人」取走，俟輾轉取得上開提款卡之「本案詐欺集團」機
    房成員再分別對如附表「被害人」欄所示之告訴人丁○○、乙○○施以詐術，令告訴人2人分別陷於錯誤，而各依指示分別
    匯款至「黃冠銘一銀帳戶」後，續由「本案詐欺集團」車手
    成員分別提領匯入之款項，以此方式製造金流斷點，而掩飾
    、隱匿上開詐欺取財犯罪所得之本質及去向，是被告所為，
    係對他人遂行詐欺取財及洗錢之犯行資以助力而實施犯罪構
    成要件以外之行為，且在無積極證據證明被告係以正犯之犯
    意參與犯罪行為之情形下，揆諸前開判決意旨，應認被告所
    為僅應成立幫助犯，而非論以正犯。
　㈡次按幫助犯係從屬於正犯而成立，並無獨立性，故幫助犯須
    對正犯之犯罪事實，具有共同認識而加以助力，始能成立，
    其所應負責任，亦以與正犯有同一認識之事實為限，若正犯
    所犯之事實，超過其共同認識之範圍時，則幫助者事前既不
    知情，自不負責（最高法院75年度台上字第1509號判決意旨
    參照）。茲查，被告雖可預見隨意棄置「黃冠銘一銀帳戶」
    載有密碼之提款卡，足以幫助拿到該提款卡之詐欺集團成員
    施以詐術使被害人匯款至「黃冠銘一銀帳號」後，進而提領
    而取得贓款，主觀上有幫助詐欺之不確定故意，惟尚不能據
    此即認被告亦已知悉「本案詐欺集團」成員之人數有3人以
    上而詐欺取財，復無證據證明被告對於該詐欺集團以網際網
    路對公眾散布詐欺訊息之詐騙手法及分工均有所認識及知悉
    ，依「所犯重於所知，從其所知」之法理，此部分尚無從遽
    以論斷被告成立幫助三人以上共同以網際網路對公眾散布而
    犯詐欺取財罪嫌。
　㈢核被告所為，係犯刑法第30條第1項前段、第339條第1項之幫
    助犯詐欺取財罪，及刑法第30條第1項前段，洗錢防制法第1
    4條第1項之幫助犯一般洗錢罪。公訴意旨雖漏未論及被告尚
    涉有幫助犯一般洗錢罪，惟蒞庭實行公訴之檢察官已當庭補
    充（見本院卷第33頁、第49頁），基於檢察一體之原則，本
    院自得予以審理，附此敘明。
　㈣想像競合犯：
  ⒈「本案詐欺集團」成員先後使如附表「被害人」欄所示之告
    訴人丁○○、乙○○等2人陷於錯誤而交付財物，告訴人丁○○、
    乙○○雖各有4次匯款至「黃冠銘一銀帳戶」之行為，惟此係
    正犯各該次詐欺取財行為使告訴人丁○○、乙○○分次交付財物
    之結果，正犯祇各成立1詐欺取財罪。被告為幫助犯，亦僅
    各成立1幫助詐欺取財罪。
　⒉又被告以一棄置「黃冠銘一銀帳戶」載有密碼之提款卡之行
    為，使「本案詐欺集團」成員得以持上開提款卡提領告訴人
    2人遭詐騙後所匯入之款項，而幫助「本案詐欺集團」成員
    取得詐得款項，被告以一棄置金融帳戶提款卡之幫助詐欺行
    為，同時侵害告訴人2人之財產法益，為同種想像競合犯，
    應依刑法第55條之規定，從一重論以幫助犯詐欺取財罪1 罪
    。
　⒊另被告以一行為，同時犯幫助詐欺取財及幫助一般洗錢2 罪
    ，為異種想像競合犯，應依刑法第55條規定，從一重依幫助
    犯一般洗錢罪處斷。　
　㈤被告幫助他人遂行一般洗錢之犯行，為幫助犯，爰依刑法第3
    0條第2項之規定，按正犯之刑減輕之。
　㈥又被告在檢察官訊問及本院準備程序時，均坦承知悉「黃冠
    銘一銀帳戶」提款卡上載有密碼，且明知倘任意棄置該載有
    密碼之提款卡，將任由他人使用上開提款卡，而自白其上開
    幫助犯一般洗錢罪之犯行，爰依洗錢防制法第16條第2項之
    規定，減輕其刑，並依法遞減之。
　㈦爰審酌被告可預見將載有密碼之個人金融機構帳戶提款卡任
    意棄置，該金融機構帳戶恐遭詐欺成員充作詐騙他人財物後
    ，用以匯款之人頭帳戶，而幫助掩飾、隱匿詐欺犯罪所得之
    本質及去向，竟仍任意棄置「黃冠銘一銀帳號」提款卡，助
    長詐騙財產犯罪之風氣，造成無辜民眾受騙而受有金錢損失
    ，又使贓款追回困難，實為當今社會詐財事件發生之根源，
    並擾亂金融交易往來秩序及影響社會正常交易安全甚鉅，且
    因此使執法人員難以追查正犯之真實身分，所為誠屬不當，
    惟念被告犯後坦承犯行，堪認有悔意，且與告訴人2人均達
    成調解，有本院111 年度附民移調字第641號調解筆錄在卷
    可考（見本院卷第46之1至之2頁），得到告訴人2人之原諒
    ，另斟酌被告之生活及經濟狀況、素行、年紀及智識程度等
    一切情狀，量處如主文所示之刑，並諭知罰金易服勞役之折
    算標準，以示懲儆。
　㈧查被告前未曾因故意犯罪受有期徒刑以上刑之宣告，有臺灣
    高等法院被告前案紀錄表在卷可按，念其因短於思慮，誤蹈
    刑章，事後已坦承犯行且與告訴人2人均達成調解，業如前
    述，堪信其悔意甚殷，經此偵審程序及刑之宣告之教訓，當
    知所警惕，而無再犯之虞，並審酌告訴人2人於本院準備程
    序中均表示同意給予被告緩刑宣告之意見（見本院卷第51頁
    ），本院認前開對被告所宣告之刑，以暫不執行為適當，爰
    依刑法第74條第1項第1款規定，併予宣告緩刑如主文所示。
    又緩刑宣告，得斟酌情形，命犯罪行為人向被害人支付相當
    數額之財產或非財產上之損害賠償，刑法第74條第2項第3款
    定有明文，查被告與告訴人2人已達成附件所示內容之調解
    筆錄條款，為確保被告能確實履行上述調解筆錄條款中之賠
    償金，維護告訴人2人權益，本院斟酌上情爰將附件所示內
    容之調解筆錄條款作為本件緩刑之附加條件，命被告應向告
    訴人2人支付如附件所示調解筆錄所載之內容；倘被告不履
    行，且情節重大，足認原宣告之緩刑難收其預期效果，而有
    執行刑罰之必要者，依刑法第75條之1第1項第4款規定，得
    撤銷其緩刑宣告，附此敘明。
四、沒收：
　㈠被告於本院準備程序中供稱並未因本案獲利等語明確（見本
    院卷第51頁），本院亦查無積極具體證據足認被告因任由「
    本案詐欺集團」成員使用「黃冠銘一銀帳戶」提款卡而獲有
    金錢或其他利益等犯罪所得，自不生犯罪所得應予沒收之問
    題。　　　
　㈡至洗錢防制法第18條第1 項前段固規定「犯第14條之罪，其
    所移轉、變更、掩飾、隱匿、收受、取得、持有、使用之財
    物或財產上利益，沒收之」，惟被告非實際上提款之人，無
    掩飾隱匿詐欺贓款之犯行，非洗錢防制法第14條第1 項之正
    犯，自無上開條文適用，附此敘明。　
五、應依刑事訴訟法第273條之1第1項、第299條第1項前段、第3
    10條之2、第454條第1項，洗錢防制法第14條第1項、第16條
    第2項，刑法第11條前段、第30條第1項前段、第2項、第339
     條第1項、第55條、第42條第3項前段、第74條第1項第1 款
    、第2項第3款，刑法施行法第1條之1第1項，判決如主文。
六、如不服本判決應於收受判決後20日內向本院提出上訴書狀，
    並應敘述具體理由。其未敘述上訴理由者，應於上訴期間屆
    滿後20日內向本院補提理由書（均須按他造當事人之人數附
    繕本）「切勿逕送上級法院」。
本案由檢察官甲○○提起公訴，經檢察官李孟亭到庭執行職務。
中　　華　　民　　國　　111 　年　　5 　　月　　13　　日
                  刑事審查庭  法　官　李雅雯
以上正本證明與原本無異。
如不服本判決應於收受判決後20日內向本院提出上訴書狀，並應
敘述具體理由。其未敘述上訴理由者，應於上訴期間屆滿後20日
內向本院補提理由書（均須按他造當事人之人數附繕本）「切勿
逕送上級法院」。
　　　　　　　　　　　　　　　書記官　沈詩婷  
中　　華　　民　　國　　111 　年　　5 　　月　　16　　日
附錄本案論罪科刑法條： 
中華民國刑法第30條：
幫助他人實行犯罪行為者，為幫助犯。雖他人不知幫助之情者，
亦同。
幫助犯之處罰，得按正犯之刑減輕之。
中華民國刑法第339 條（普通詐欺罪）
意圖為自己或第三人不法之所有，以詐術使人將本人或第三人之
物交付者，處5 年以下有期徒刑、拘役或科或併科50萬元以下罰
金。
以前項方法得財產上不法之利益或使第三人得之者，亦同。
前二項之未遂犯罰之。
洗錢防制法第14條
有第二條各款所列洗錢行為者，處7 年以下有期徒刑，併科新臺
幣5 百萬元以下罰金。
前項之未遂犯罰之。
前二項情形，不得科以超過其特定犯罪所定最重本刑之刑。
附表：
編號 被害人 詐 騙 時 間 / 詐 騙 方 式 匯款時間、 地點  匯 款 金 額  （扣除手續費） 一 丁○○ （提告） 「本案詐欺集團」機房成員於109年9 月16日某時，使用通訊軟體LINE（下稱LINE）以暱稱「佳怡」結識並加為丁○○好友後，以LINE向丁○○誆稱可以加入「AS國際彩票投資博奕交易」平台（網址https://as699.as9457.top，下稱「AS投資博奕平台」）投資博奕飛艇獲利等語，丁○○聞之心動，遂註冊成為該平台會員，「本案詐欺集團」機房成員再以LINE暱稱「諮詢師小飛」加為丁○○好友，續使用該帳號以LINE指示丁○○匯款至指定帳戶，丁○○因而陷於錯誤，分別於右揭時間、地點，利用網路銀行應用程式將右揭金額匯入「黃冠銘一銀帳戶」內。 109年9月19日晚間6時8分許，在丁○○位於台南市之住處（地址詳卷） 新臺幣（下同）1萬6,000元。    109年9月19日晚間7時12分許，在上開丁○○住處。 3萬元。    109年9月21日晚間9時40分許，在上開丁○○住處。 2萬元。    109年9月21日晚間9時41分許，在上開丁○○住處。 3萬8,000元。  書證 ①丁○○報案資料（內含1.內政部警政署反詐騙諮詢專線紀錄表、2.臺南市政府警察局第三分局長安派出所金融機構聯防機制通報單、受理詐騙帳戶通報警示簡便格式表）。 ②丁○○之網路銀行轉帳交易紀錄。 ③丁○○之存摺照片。 ④丁○○之帳務通知。   編號 被害人 詐 騙 時 間 / 詐 騙 方 式 匯款時間、 地點  匯 款 金 額  （扣除手續費） 二 乙○○ （提告） 「本案詐欺集團」機房成員於109年9月4日前某時，在社群平台臉書（Facebook）以不詳帳號刊登徵求家庭代工之廣告而散布虛假之賺錢訊息，乙○○於109年9月4日某時許瀏覽上開訊息後，依內容所載之LINE連結，將暱稱「Lirui」帳號加為LINE好友，「本案詐欺集團」機房成員旋使用上開帳號，以LINE向乙○○誆稱可以加入「AS投資博奕平台」投資賺錢等語，乙○○聞之心動，遂註冊成為該平台會員，「本案詐欺集團」機房成員再使用暱稱「小菲Fei諮詢師」之帳號加為乙○○LINE好友後，將乙○○加入「高階數據課程」群組，「本案詐欺集團」機房成員續使用暱稱「陳俊廷」帳號，以LINE向乙○○佯稱已幫其獲利26萬元，需支付金流疏通費數據同步後方可提款等語，致乙○○陷於錯誤，分別於右揭時間、地點，利用網路銀行應用程式先後將右揭金額匯入「黃冠銘一銀帳戶」內。 109年9月23日晚間10時19分許，在臺灣地區某不詳處所 1萬元。    109年9月25日下午3時20分許，在臺灣地區某不詳處所 5萬元。    109年9月25日下午3時21分許，在臺灣地區某不詳處所 5,000元。    109年9月26日晚間7時47分許，在臺灣地區某不詳處所 1萬元。  書證 ①乙○○報案資料（內含1.內政部警政署反詐騙諮詢專線紀錄表、2.臺北市政府警察局士林分局蘭雅派出所金融機構聯防機制通報單、受理詐騙帳戶通報警示簡便格式表、受理各類案件紀錄表、受理刑事案件報案三聯單）。 ②詐欺集團架設之投資平台網頁擷圖。 ③詐欺集團成員使用之LINE個人帳戶頁面。 ④乙○○與詐欺集團成員間之通訊軟體LINE對話紀錄。 ⑤乙○○之網路銀行轉帳交易紀錄。   
附件：
姓名 調解筆錄條款（本院111年度附民移調字第641號調解筆錄） 丁○○ 丙○○願給付丁○○新臺幣（下同）壹拾萬肆仟元，給付方式：自111年5月5日起，按月於每月5日給付壹萬元，直至全部清償為止，如有一期未給付，視為全部均到期，支付方式為丙○○按月匯款至丁○○帳戶內（中國信託商業銀行帳戶，帳號000-000-000-000號，戶名為丁○○）。 乙○○ 丙○○願給付乙○○柒萬伍仟元，給付方式：自民國111年5月5日起，按月於每月5日給付壹萬元，直至全部清償為止，如有一期未給付，視為全部均到期，支付方式為丙○○按月匯款至乙○○帳戶內（台北富邦銀行帳戶，帳號000-000-000-000號，戶名為乙○○）。